【裁判字號】    95,交抗,39
【裁判日期】    950127
【裁判案由】    聲明異議
【裁判全文】
臺灣高等法院臺中分院刑事裁定          95年度交抗字第39號
抗  告  人
即受處分人  千揚通運股份有限公司
法定代理人  戴文揚
上列抗告人因違反道路交通管理處罰條例案件，不服臺灣臺中地
方法院，中華民國94年10月25日所為裁定 （94年度交聲字第518
號），提起抗告，本院裁定如下：
    主      文
抗告駁回。
    理      由
一、本件經本院審理結果，認原審之裁定，核無不當，應予維持
    ，並引用原裁定書記載之事實、理由（如附件）。
二、抗告意旨略以：按「．．過磅未逾核定總重量百分之十者，
    依交通部陸政司八十六年十一月三日路台（八六）監字第一
    一○九三號函示：『貨車裝載未逾核定總重量之百分之十者
    ，仍依免予處罰之原則辦理』．．」，抗告人所有之ＨＢ－
    八五三號（含八Ｗ－六五號子車）貨車，為登檢合格之砂石
    專用車，依前開規定，目前全國所有警政機關、高速公路、
    碼頭、港警所，有關載重量未逾核定總重量百分之十者，都
    不予取締，請參酌上情，撤銷原裁定云云。
三、經查：
  (一)內政部警政署曾於九十三年五月十九日，以警署交字第○九
    三○○八五三九八號函令規定：「（三）過磅未逾核定總重
    量百分之十者，依交通部路政司八十六年十一月三日路台（
    八六）監字第一一○九三號函示：『貨車裝載未逾核定之總
    重量之百分之十者，仍依免予處罰之原則辦理』；超載重量
    逾核定總重量百分之十者，當場舉發，責令其於二小時內改
    正；超載重量逾核定總重量百分之二十者，當場禁止其通行
    ，並執行卸貨分裝。」等語，有該函文影本在卷可憑。然查
    ，對於汽車裝載貨物超過核定之總重量之處罰，道路交通管
    理處罰條例第二十九條之二規定甚為明確，且依據現行道路
    交通管理處罰條例之內容，並無車輛超載如未逾百分之十得
    予免罰之規定。雖內政部警政署於九十年五月二十九日以（
    九十）警署交字第一○六○七九號函請交通部建請將現行交
    通執法儀器「誤差值」，納入「違反道路交通管理事件統一
    裁罰標準及處理細則」，然交通部於九十年六月五日交路九
    十字第○三九三九六號函說明二略以：「各類交通違規之處
    罰及執法取締標準於道路交通管理處罰條例及道路交通安全
    規則等，均已有明文規範，故本案貴署關切事項尚難謂有違
    行政程序法且有適法疑義．．．究應如何規範為宜，仍請貴
    署自行核處．．．」等語。準此，內政部警政署固因交通執
    法儀器使用上容有誤差，而給與「寬容值」以勸導代替取締
    ，惟此係考量儀器測量之精準度，而由員警斟酌儀器測得之
    數據，決定是否舉發，屬個案違規事實之認定，與取締是否
    違法無涉；此觀諸上開警政署函文，其主旨僅在建請交通部
    將上開寬容值納入「違反道路交通管理事件統一裁罰標準及
    處理細則」，顯見所謂「寬容值」自不具一般法規之效力。
    雖斟酌儀器誤差，而在一定範圍內，加以篩選後始決定是否
    舉發之執法方式，不得謂不合理，然此亦應考量特定儀器可
    能產生之誤差以為斷，尚不得一概適用，否則此舉無異任由
    行政機關藉「寬容值」之認定，任意變更立法機關所制定之
    法律，有違分權基本立憲原則之嫌，於法並非所宜。是前開
    「寬容值」以總重量百分之十計算，於法尚不能認有所據，
    從而車輛確有超載之事實，執勤員警依上述道路交通管理處
    罰條例之規定填單舉發，即不得認有何違誤。
  (二)矧依大法官會議解釋法字第一百三十七條及第二百十六號解
    釋見解均認為，法官依據法律獨立審判，憲法第八十條定有
    明文。各機關依其職掌就有關法規為釋示之行政命令，法官
    於審判案件時，固可予以引用，但仍得依據法律，表示適當
    之不同見解，並不受其拘束。上開內政部警政署警署交字第
    ○九三○○八五三九八號函令僅係內部規範，而非法規命令
    ，不具一般之拘束力，且依上開解釋，本院依法獨立審判，
    自不受行政命令見解之拘束，併予敘明。
四、抗告人所有車號ＨＢ－八五三號營業貨運曳引車，核定總重
    量為三十五公噸，由抗告人公司之司機李慶晃駕駛載運砂石
    ，於舉發時、地，為警攔檢，經過磅實際總重量為三十七點
    八五公噸，核定總重量為三十五公噸，超載二點八五公噸之
    違規屬實，有台中縣警察局舉發違反道路交通管理事件通知
    單、交通部公路總局台中區○○○○○道路交通管理事件裁
    決書等在卷足稽，抗告人所屬車輛於台中縣載運砂石時，逕
    將核定重量三十五公噸加上百分之十計算其可載重之重量，
    而認未逾法定允許重量，自屬對於法規之誤解，委無可採。
    抗告人抗告意旨執其超重未逾百分之十，應免予處罰云云，
    指摘原裁定不當，為無理由，應予駁回。
五、據上論結，應依道路交通案件處理辦法第26條，刑事訴訟法
    第412條，裁定如主文。
中    華    民    國    95    年    1     月    27    日
              刑事第十庭  審判長法  官  林  照  明
                                法  官  唐  光  義
                                法  官  林  清  鈞
上列正本證明與原本無異。
不得再抗告。
                                書記官  劉  恒  宏
中    華    民    國    95    年    2     月    3     日
                                                      Ｉ


司法院資訊處製作；財團法人民間司法改革基金會備份。
